【裁判字號】    95,訴,94
【裁判日期】    950726
【裁判案由】    清償借款
【裁判全文】
臺灣臺東地方法院民事判決                95年度訴字第94號
原      告  臺灣銀行股份有限公司
法定代理人  丁○○
訴訟代理人  乙○○
            丙○○
複  代理人  甲○○
            己○○
被      告  庚○○
            戊○○
上列當事人間請求清償借款事件，本院於民國95年7月19日言詞
辯論終結，判決如下：
    主      文
被告應連帶給付原告新臺幣貳佰玖拾貳萬陸仟柒佰陸拾貳元，及
自民國九十五年五月十二日起至清償日止，按年息百分之四點三
四五計算之利息，並自民國九十五年六月十三日至清償日止，其
逾期在六個月以內，按上開利率百分之十，逾期超過六個月以上
，按上開利率百分之二十計付違約金。
訴訟費用由被告連帶負擔。
    事實及理由
一、按訴狀送達後，原告不得將原訴變更或追加他訴，但擴張或
    減縮應受判決事項之聲明者，不在此限。民事訴訟法第255
    條第1項第3款定有明文。本件原告起訴，原請求被告應連帶
    給付原告新臺幣 (下同）2,926,762元及自民國94年10月24
    日起至清償日止，按年息4.345%計算之利息，並自94年11月
    25日起至清償日止，其逾期在6個月以內，按上開利率10%，
    超過6個月以上，按上開利率20%計付違約金。嗣於言詞辯論
    期日，陳明利息起算日減縮自95年5月12日起算，違約金起
    算日減縮自95年6月13日起算，揆諸首揭法條規定，核屬適
    法，應予准許，合先敘明。
二、被告未於言詞辯論期日到場，核無民事訴訟法第386條所列
    各款情形，爰依原告聲請，由其一造辯論而為判決。
三、原告主張: 訴外人楊文增即正福木材行邀同被告為連帶保證
    人於93年12月24日向原告借款4,000,000元，約定借款期限
    自93年12月24日起至96年12月24日止為期3年，以每月為1期
    ，分36期按月依年金法於每月24日攤還本息，利息依中華郵
    政股份有限公司2年期定期儲金機動利率加碼1.4%計算，並
    於上開定期儲金機動利率調整時，自調整日起按調整後之定
    期儲金機動利率加碼計算。再如未按期攤還本息時，即喪失
    期限利益，全部債務視為到期，除應自轉列催收款項之日起
    ，按當期利率加計1%計付利息外，另自逾期之次日起至清償
    日止，逾期在6個月以內，按上開利率10%，逾期超過6個月
    以上，按上開利率20%計付違約金。詎料訴外人楊文增即正
    福木材行自94年10月23日起即未依約按期付款，經屢催不理
    ，原告於95年5月12日將該筆欠款轉列催收款，目前尚積欠
    原告2,926,7629元及其利息、違約金未償，被告為上開消費
    借貸之連帶保證人，亦應負連帶清償責任等語。爰依消費借
    貸及連帶保證之法律關係請求被告連帶給付上開本金、利息
    及違約金。並聲明如主文第1項所示。
四、被告經合法通知未於言詞辯論期日到場，惟據其前所提出之
    書狀略謂: 原告僅於支付命令聲請狀載明請求楊文增即正福
    木材行等應連帶給付原告若干金額欠款等語，並未向被告等
    2人請求給付。且原告迄未對主債務人楊文增即正福木材行
    求償，即先向保證人之被告求償，亦有違民法第745條之規
    定等語。資為抗辯。
五、本件經原告同意後，確認爭點為: 被告是否應連帶給付原告
    如訴之聲明所示之本金、利息及違約金? 經查：訴外人楊文
    增即正福木材行邀同被告為連帶保證人，於93年12月24日向
    原告借款4,000,000元，約定借款期限自93年12月24日起至
    96年12月24日止為期3年，以每月為1期，分36期按月依年金
    法於每月24日攤還本息，利息依中華郵政股份有限公司2年
    期定期儲金機動利率加碼1.4%計算，並於上開定期儲金機動
    利率調整時，自調整日起按調整後之定期儲金機動利率加碼
    計算。再如未按期攤還本息時，即喪失期限利益，全部債務
    視為到期，除應自轉列催收款項之日起，按當期利率加計1%
    計付利息外，另自逾期之次日起至清償日止，逾期在6個月
    以內，按上開利率10%，逾期超過6個月以上，按上開利率20
    %計付違約金。主債務人楊文增即正福木材行自94年10月23
    日起即未依約按期付款，經屢催不理，原告於95年5月12日
    將該筆欠款轉列催收款，目前尚積欠原告2,926,762元及其
    利息、違約金未償，被告為上開消費借貸之連帶保證人，自
    應依約負連帶清償責任等等情，業據原告提出與所述相符之
    放款借據{見本院95年度促字第639號卷 (下稱支付命令卷)
    第4頁)}、客戶資料全部查詢單 (見支付命令卷第5頁）、被
    告戶籍謄本（見支付命令第23頁至第25頁）、郵局利率資料
    單 (見本審卷第21頁）、客戶資料查詢單 (見本審卷第22頁
    )、光碟櫃歷史明細查詢系統表 (見本審卷第23頁至第27頁)
    、逾期放款催收紀錄卡 (見本審卷第28頁)等件為證。被告
    經合法送達，無正當理由不到場，惟據其於支付命令異議狀
    所載前揭辯解，經查: 原告支付命令聲請狀當事人欄已載明
    債務人為楊文增即正福木材行及被告等3人，並請求債務人
    楊文增即正福木材行等應連帶給付原告若干金額欠款，顯已
    表明請求被告與主債務人楊文增即正福木材行連帶給付欠款
    甚明，有支付命令聲請狀附本院95年度促字第639號支付命
    令卷可考，被告前開辯解容有誤會。原告又陳明聲請支付命
    令係為取得執行名義以保全債權，當然會依法先向主債務人
    求償 (見本審卷第16頁)等語，按保證債務之所謂連帶，係
    指保證人與主債務人負同一債務，對於債權人各負全部給付
    之責任者而言，此就民法第272條第1項規定連帶債務之文義
    參照觀之甚明。故連帶保證與普通保證不同，縱使無民法第
    746條所揭之情形，亦不得主張同法第745條關於檢索抗辯之
    權利。最高法院著有45年臺上字第1426號判例可資參照。是
    被告既為本件消費借貸之連帶保證人，依前揭判例意旨，自
    應與主債務人楊文增即正福木材行負同一之債務，對原告各
    負全部給付之責任，自無民法第745條規定之適用，被告所
    辯與前揭判例意旨不符，亦不足採。再綜觀原告前揭所提之
    證據資料，堪認原告之主張為真實。
六、從而，原告依消費借貸及連帶保證之法律關係，請求被告連
    帶給付如主文所示之本金、利息及違約金為有理由，應予准
    許。
七、據上論結，本件原告之訴為有理由，依民事訴訟法第385條
    第1項前段、第85條第2項，判決如主文。
中    華    民    國    95    年    7     月    26    日
                  民事庭審判長  法  官  王漢章
                                法  官  簡芳潔
                                法  官  曾宗欽
以上正本係照原本作成。
如對本判決上訴，須於判決送達後20日內向本院提出上訴狀。
中    華    民    國    95    年    7    月     27    日


司法院資訊處製作；財團法人民間司法改革基金會備份。
